臺灣高等法院刑事裁定　　　　　　　　　100年度聲字第892號
聲　請　人
即　被　告　葉凱怡
指定辯護人　張智超　律師（法律扶助律師）
上列聲請人即被告因違反毒品危害防制條例案件（本院99年度上
更（一）字第370號），聲請具保停止羈押，本院裁定如下：
    主  文
聲請駁回。
    理  由
一、本件聲請人即被告葉凱怡因毒品危害防制條例案件，前經本
    院認為有刑事訴訟法第101條第1項第1、3款情形，非予羈押
    ，顯難進行審判，於民國99年12月8日執行羈押。
二、聲請意旨略以被告無逃亡之虞，被告至親都在臺灣，在臺灣
    亦有固定之住所，被告年幼時，父親即棄家於不顧，只留下
    一堆債務，母親獨自一人辛苦把被告和弟妹四人扶養長大，
    不但如此，還要照顧癱瘓年邁的外婆，在親情眷顧之下，被
    告何忍心拋棄家園，置年邁的外婆和辛勞的母親於不顧，又
    被告患有尾髓骨骨折和脊椎壓迫性重疊（尾骨第1－3節重疊
    ），被告於所內就診，只能服用消炎止痛藥，根本無療效，
    且所內就診特約醫生僅能以目側和口述，並叫被告走二圈就
    斷言被告的病症，在所內也無任何儀器和X光機能診斷，戒
    護外醫也無法根治拉骨復健或開刀，故被告病情日益加重，
    不僅傷處疼痛（坐立難安）且併發坐骨神經痛，血液循環不
    良等併發症，導致經常性痙孿，使被告痛苦不堪，請求能准
    許被告具保候傳，先赴醫院治療舊疾，本案業經審理宣判，
    相關證物早已扣押，證人亦已訊問完畢，被告已無勾串之可
    能與必要，被告所犯為最低五年以上之重罪，惟於乏無實據
    ，足堪憑被告有逃亡或滅證導致顯然進行審判執行之危險，
    揆諸司法院大法官會議解釋第665號所闡明之意旨，被告尚
    欠缺羈押之必要要件，而應得以具保、限制住居、限制出境
    、出海或責付第三人等處分，已足保全審判及執行程序之進
    行，被告已坦承認罪，被告也下定決心痛改前非，保證絕不
    再犯，請准許被告具保候傳，停止羈押，給被告機會早日到
    醫院治療脊椎尾的傷等。
三、按羈押之目的，除在於確保刑事偵查、審判程序之完成外，
    亦有確保刑罰執行之目的，或預防反覆實施特定犯罪，且聲
    請停止羈押，除有刑事訴訟法第114條各款所列情形之一不
    得駁回者外，被告有無羈押之必要，法院自得就具體個案情
    節予以斟酌決定，如就客觀情事觀察，法院許可羈押之裁定
    在目的與手段間之衡量並無明顯違反比例原則情形，即無違
    法或不當可言。又憲法保障人民身體自由之意旨，被告犯上
    開重罪條款且嫌疑重大者，仍應有相當理由認為其有逃亡之
    虞，法院為確保追訴、審判或執行程序之順利進行，此際予
    以羈押，係屬維持刑事司法權有效行使之最後必要手段。倘
    以重罪常伴有逃亡之高度可能性，為脫免刑責及受罰之人性
    本質，一般正常之人，依其合理判斷，可認為該犯重罪嫌疑
    重大之人具有逃亡之相當或然率存在，即已該當相當理由之
    認定標準，不以達到充分可信或確定程度為必要。且其認定
    ，固不得憑空臆測，但不以絕對客觀之具體事實為限，若有
    某些跡象或情況作為基礎，即無不可（最高法院98年台抗字
    第668號裁定參照）。查被告葉凱怡涉犯如原判決附表編號
    、、所為，均係犯毒品危害防制條例第4條第2項之販
    賣第二級毒品既遂罪；於附表編號所為，係犯毒品危害防
    制條例第4條第1項之販賣第一級毒品既遂罪，經原審及本院
    均判處罪刑，足認被告犯罪嫌疑重大，且所犯係最輕本刑5
    年以上有期徒刑之罪，且被告前曾經通緝在案，有其前案紀
    錄表在卷可稽，審酌本案情節、販賣第一、二級毒品行為乃
    煙毒禍害之源，非僅多數人之生命、身體受其侵害，且社會
    、國家之法益亦不能免，為害之鉅，亦衡諸被告既已受上述
    罪刑之諭知，客觀上增加被告畏罪逃亡之動機，且被告前曾
    經通緝在案，可預期其逃匿以規避審判程序之進行及刑罰之
    執行之可能性甚高，而有逃亡之虞；再參諸被告人權保障及
    公共利益之均衡維護，認被告於現階段之訴訟程序中，尚難
    有何羈押以外之方法代替之，而有羈押之必要，符合刑事訴
    訟法第101條第1項第1、3款之羈押要件，非予羈押，顯難進
    行審判或刑罰之執行，又無刑事訴訟法第114條情形，為確
    保將來審判程序之順利進行及刑事執行之保全，審酌比例原
    則及必要性原則，實認有繼續執行羈押之必要。至被告所述
    之前揭病症，經本院依職權函詢法務部矯正署臺北女子看守
    所，該所函覆稱：被告葉凱怡於100年4月14日戒送亞東紀念
    醫院外醫診斷，並有診斷證明書所載醫囑：病患於100年4月
    14 日來院門診求診，目前評估無急迫手術必要性等，有法
    務部矯正署臺北女子看守所100年4月15日北女所衛字第1006
    100342號函及診斷證明書附卷可稽，足認被告目前病況可持
    續於所內門診追蹤治療，如病況需要，所方亦將依規定辦理
    戒送外醫複診等，是被告非現罹疾病，非保外治療顯難痊癒
    之情況。綜上，本件被告羈押之原因依然存在，不能因具保
    而使之消滅，其聲請准予具保停押要屬無據，礙難准許，應
    予駁回。
中    華    民    國   100    年    4     月    21    日
              刑事第十一庭  審判長法  官  許宗和
                                  法  官  潘進柳
                                  法  官  沈君玲
以上正本證明與原本無異。
如不服本裁定，應於收受送達後五日內向本院提出抗告狀。
                                  書記官  吳鎮鑫
中    華    民    國   100    年    4     月    21    日